【裁判字號】    90,台上,4427
【裁判日期】    900719
【裁判案由】    違反山坡地保育利用條例
【裁判全文】
最高法院刑事判決                                九十年度台上字第四四二七號
    上訴人  甲○○
右上訴人因違反山坡地保育利用條例案件，不服台灣高等法院中華民國八十八年五月
十三日第二審判決（八十八年度上訴字第一三九六號，起訴案號：台灣基隆地方法院
檢察署八十七年度偵字第四三六九號），提起上訴，本院判決如左：
    主  文
上訴駁回。
    理  由
按刑事訴訟法第三百七十七條規定，上訴於第三審法院，非以判決違背法令為理由，
不得為之。是提起第三審上訴，應以原判決違背法令為理由，係屬法定要件。如果上
訴理由狀並未依據卷內訴訟資料，具體指摘原判決不適用何種法則或如何適用不當，
或所指摘原判決違法情事，顯與法律規定得為第三審上訴理由之違法情形，不相適合
時，均應認其上訴為違背法律上之程式，予以駁回。本件上訴意旨略稱：(一)伊於民國
八十七年二月二日向林樹購買訟爭土地上之舊有房屋，購買時，林樹表示房屋基地權
源來自林田郊（已死亡），林田郊亦稱土地為公有土地，其有合法租約，有林田郊與
廖水清間之不動產買賣契約書可證，而林田郊之妻林春於原審亦證稱確有合法租約存
在等語，則有租賃權之林樹既將房屋所有權讓與上訴人，應認上訴人對於基地仍有租
賃關係存在，即上訴人係有正當權源使用訟爭土地，縱認林田郊與台灣省政府間無合
法租約存在，上訴人係基於善意信賴林樹稱其前手有合法租賃契約，足認上訴人非故
意占有系爭土地，原審認上訴人擅自占有公有山坡地，有判決不適用法則之違背法令
。(二)原審未依職權調查訴外人林田郊與台灣省政府間是否有合法租賃契約存在，以及
未依上訴人聲請傳喚證人林樹到庭，以明上訴人有正當使用權源，有應於審判期日調
查之證據未予調查之違法等語。
惟查原判決認定上訴人有事實欄所載之擅自占用公有山坡地建築房屋及舖設水泥之行
為，因而維持原第一審法院論處上訴人違反在公有山坡地內不得擅自占用規定之罪刑
之判決（其判決理由欄第二項所載山坡地保育利用條例第五十四條第一項，係同條例
第三十四條第一項之誤載，其理由欄第三項及據上論斷所引用同條例第三十四條第四
項，係同條例第三十四條第五項之誤載），駁回上訴人在第二審之上訴，已明係依
憑上訴人於法院審理中供承伊並未就台灣省所有，坐落基隆市○○區○○段溪西股小
段一九六號土地辦理承租手續，該土地上原有房屋被颱風吹掉，伊才以水泥建造等語
等情，佐以土地登記簿謄本、台灣省政府八五府農水字第一二三一四號公告及現場照
片等證物，為其論罪之基礎。並明：上訴人雖辯稱：伊於八十七年二月二日向林樹
購買坐落前揭土地上之舊有房屋，對該土地有正當權源云云，惟該建物既早已因受颱
風吹襲而倒塌滅失，上訴人既無合法使用該公有山坡地建屋之權源，復未得主管機關
核准，於其上擅自建造房屋一棟及舖設水泥，其有違反山坡地保育利用條例第十條擅
自占用公有山坡地之行為甚明，證人林春之證言亦不足為上訴人有合法使用系爭土地
之憑據等理由綦詳。又依卷附訟爭土地（即前揭基隆市○○區○○段溪西股小段一九
六地號土地）之土地登記謄本記載，該土地乃台灣省所有，管理者為台灣省政府財政
廳，其他登記事項註明為（空白），並無任何有關出租土地之記載，林田郊之妻林春
於原審雖證稱：伊及其夫「有向政府租土地，上面種果樹」，惟亦證稱：「我們沒有
蓋房子」等語（見原審卷第十九頁背面）。而上訴人於原審經法官問以：「林樹承租
的證明何在﹖」時，亦答稱：「那是林春先生（指林田郊）承租的」等語，則縱認林
田郊曾有向政府承租訟爭土地種植果樹之行為，亦不足憑以認定林樹或上訴人即有在
上開土地上建築房屋或舖設水泥之正當權源。原審未依職權調查林田郊就上開土地與
台灣省政府間是否有合法租賃契約存在，以及未依上訴人聲請傳喚證人林樹到庭作證
，均對原審判決結果不生影響，自難執以指摘原判決有違背調查證據必要性之違誤。
上訴意旨指摘各項，均與法律規定得為第三審上訴理由之違法情形不相適合，其上訴
為違背法律上之程式，應予駁回。
據上論結，應依刑事訴訟法第三百九十五條前段，判決如主文。
中      華      民      國     九十     年      七      月     十九     日
                              最高法院刑事第十二庭
                                  審判長法官  呂  潮  澤
                                        法官  陳  世  雄
                                        法官  孫  增  同
                                        法官  林  開  任
                                        法官  蕭  權  閔
      右正本證明與原本無異
                                              書  記  官
中      華      民      國     九十     年      七      月     二十四   日


司法院資訊處製作；財團法人民間司法改革基金會備份。
